臺灣高等法院刑事判決　　　　　　　　　　　　九十三年度上更(一)字第一二四號
　　上　訴　人　臺灣桃園地方法院檢察署檢察官
　　被　　　告　丁○○原名田.
　　指定辯護人　本院公設辯護人 甲○○
右上訴人因被告公共危險案件，不服臺灣桃園地方法院八十九年度易字第七九一號，
中華民國八十九年九月二十二日第一審判決（起訴案號：臺灣桃園地方法院檢察署八
十九年度偵字第一五八一號）提起上訴，判決後，經最高法院發回更審，本院判決如
左：
        主  文
原判決撤銷。
丁○○放火燒燬他人之輕機車、自行車及攤販架等物，致生公共危險，處有期徒刑壹
年肆月。
        事  實
一、丁○○（原名田定福）於八十八年十一月六日凌晨二時三十分許，與友人邱順忠
    等五人在丙○○位於桃園縣中壢市○○路五十四巷二十三號所經營之酒店內喝完
    酒後，因嫌該店服務態度不佳，乃拒絕付帳而與丙○○發生爭吵，相互拉扯，丁○○並遭數名不詳姓名之人士毆打。邱順忠見狀，除叫其他友人先行離去外，並
    代丁○○支付酒錢新台幣（下同）一萬元後，強拉丁○○走至中原路大馬路上。
    此期間，丁○○並撥打電話報警遭人毆打。詎丁○○因心有不甘，趁邱順忠開車
    前往買菸之際，復返回二十三號現場叫囂敲打鐵門，基於放火燒燬機車之犯意，
    於約同日凌晨二時四十五分（或之前幾分鐘）許，先將丙○○所有停放在門口之
    ＴＺＦ—一七九號輕機車推倒，拔下機車上之油管，手持打火機以報紙點燃機車
    內之汽油，放火燒燬丙○○上開輕機車，延燒及丙○○所有之自行車及攤販架等
    物，致失去其原有效用，並燻黑同巷十九、二三號等房屋牆壁，致生公共危險。
    丁○○放火後，即折返中原路上，邱順忠亦購買香菸返回準備開車離去，適遇丁○○報警傷害而前來處理之警員朱榮隆。丁○○放火燒機車之經過，經住居於同
    巷二十八號二樓之官光滕在其陽台上目賭後，即打電話告知丙○○上情，並撥打
    一一九電話報案，及與鄰居協助丙○○撲滅火勢。
二、案經桃園縣警局中壢分局報請臺灣桃園地方法院檢察署檢察官偵查起訴。
        理  由
一、右開被告丁○○確有於前揭時地放火燒燬丙○○機車之事實，業據其於本院九十
    年度訴字第一一八號侵權行為損害賠償事件，九十年九月五日行準備程序時供認
    在卷，此經本院調取上開民事案卷核閱屬實，並有該次準備程序筆錄影本附卷可
    稽（見本院上更一卷第三四、三五頁），且據現場目擊證人乙○○於檢察官偵查
    中結證，當庭指認即係當時身穿黑色衣服之被告放火燒機車無訛（見第一五八一
    號偵查卷第三六頁反面、第三七頁反面），被告亦供承當時只有其一人穿著黑色
    上衣在卷（見同上偵查卷第十頁反面）。證人乙○○於原審更明確結稱：「（是
    否目睹縱火經過？）是，就是被告田定福，我確定，於凌晨二：三０左右，樓下
    吵架，我被吵醒，：：。我看見被告把機車推倒油管拉出，舖上報紙，點上打火
    機點火，我就打一一九，還有打給丙○○，當時有路燈，我於二八號二樓看，：
    。」「（田定福）當時精神狀態很亢奮。」「（為何被吵醒？）因為吵架聲，我
    被吵醒，我醒來時是二點以後，從我醒來到發生火災有半小時以上。」「（醒來
    時到發生火災這段時間）我是起床的，在吵時我是從窗口一直往外看，：」「（
    如何認定放火之人就是被告？）我有看到他的臉。」（見原審卷第十四、十五、
    四五、四六頁）。在本院前審證稱：「（當時是凌晨二點四十五分？）對，凌晨
    沒錯，在縱火之前已經有爭吵。」「爭吵的原因是不付錢，：：。因那裡常有吵
    架的事，我司空見慣，我醒來就沒有睡了，：：我親眼看到被告，：，把機車翻
    倒，油管拔掉拿報紙由左邊點火，我看得清清楚楚，火勢篡延的很快，：：當時
    有很多人出來看，鄰居及老弱婦孺都有，但他們都不願出來作證，我不認識被告
    ，我完全跟他沒有交情。」「（我住）對面二樓。：，當時燈光很亮：：。」「
    當時我有打一一九，二、三通，丙○○家打一通，；。」「（當時他用什麼點火
    ？）打火機。」（見本院上訴卷第二七、二八、三一頁）。本院更審時更證稱：
    「：從一開始發生爭吵，我就站在二樓陽台往外看，直到機車著火燃燒，都未離
    開過，：。」「我從他們吵架後，被告一度離開現場再回來砸鐵門，放火燒機車
    整個過程都有看見，也沒有離開過二樓陽台。」（見本院上更一卷第五八頁）等
    各語綦詳。而上址因火災致燒燬丙○○所有之之ＴＺＦ—一七九號輕機車、自行
    車及攤販架等物，除據告訴人丙○○陳明外，並有發生火災時經到場處理之警員
    及消防人員所拍攝之照片多張存卷足佐（見同上偵查卷第十四頁反面、第二六、
    二七頁。原審卷第三一、三二頁）。又本次火災發生原因以人為因素引火之可能
    較大，亦有桃園縣消防局八十八年四月二十一日桃消字第０二九八六號函暨所附
    之火災原因調查報告書可徵（見原審卷第二一至三三頁）。依上開照片所示燃燒
    之情形，前揭機車等物，已因火力燃燒致失去其原有效用，依當地建築物成排之
    情形（見同上照片），如非證人乙○○及丙○○與鄰居等人及時撲滅火勢（見原
    審卷第二七頁反面、本院上訴卷第三０頁），以其已燻黑鄰宅牆壁之情事，顯然
    有延燒其他他人所有物或房屋之危險存在，其已致發生公共危險之程度甚明。
二、證人乙○○所證稱之目賭被告放火燒機車時，即打電話告訴丙○○之情，業經證
    人丙○○證稱屬實（見本院上訴卷第四五頁反面），證人乙○○另證稱其撥打一
    一九報火警乙節，經本院前審向桃園縣消防局函查八十八年十一月六日之報案紀
    錄，經該局九十年四月十二日桃消指字第００二九００號函並檢送之「災害紀錄
    表」（見本院上訴卷第六九、七０頁），載明該局一一九救災救護指揮中心，確
    有於當日凌晨二時四十五分接獲前址火災之報案，消防隊於四六分出動，二時五
    一分到達，五六分控制火勢等情（前開火災原因調查報告書亦同此記載）。則證
    人乙○○所稱其打一一九報案之情詞，應屬實在。依證人乙○○於原審證稱：「
    凌晨二：三０左右，樓下吵架，我被吵醒，【大約半小時之後】，我看見被告把
    機車推倒油管拉出，舖上報紙，點上打火機點火，我就打一一九，還有打給丙○○。」之情詞，乃指其看見被告放火之同時，即馬上打一一九電話報案，則被告
    放火之時間應即係證人乙○○打一一九電話報案之時間（或之前幾分鐘）。其於
    本院更審時就所謂「大約半小時之後」之說詞，已說明只是陳述當時被吵醒及機
    車被放火的大概時間，實際上應以其打一一九電話報案有官方紀錄的時間為準等
    語（見本院上更一卷第五七、五八頁）。故而本件被告放火之時間應係當日上午
    二時四十五分（或之前幾分鐘）許，情甚明灼。證人乙○○係住居於火災現址二
    十三號前之斜對面即二十八號二樓，二十三號騎樓下至二十八號房屋間之巷道寬
    度為四公尺二十公分，而二十八號旁亦即二十三號房屋之對面，有一條小巷子，
    其上裝設有一盞路燈。本院會同證人乙○○、被告及告訴人等，一同由二十八號
    二樓陽台往二十三號前之騎樓觀視，「可以全部觀覽無疑」等情，此有本院前審
    履勘現場時由警員朱榮隆繪製之現場圖（見本院上訴卷第四八頁），及經本院再
    次勘驗現場屬實，有勘驗筆錄及拍攝之照片可參（見本院上更一卷第五五、五六
    、六一、六二頁）。本次勘驗雖非於夜間為之，但依該巷道僅約四公尺二十公分
    寬，其上有路燈，證人乙○○證稱「當時燈光很亮」，以及現場係告訴人經營之
    酒店，但「當時沒有其他酒客」（見本院上更一卷第五八頁）等情，則證人乙○○就其目賭被告放火之全貌及經過所為之證述，應無可以懷疑之處，並足以印證
    被告於本院民事庭所為前揭不利於己之陳述為屬實在。警員莊鈞勇事後於原審所
    拍攝之照片雖呈朦朧，究其原因有多端，並不足以證明案發當時之視線即是如此
    情狀。
三、被告與酒店老闆丙○○因付帳糾紛而起爭執，雙方互訴有遭對方傷害等情，此經
    被害人丙○○及被告各自陳明在卷，嗣由被告友人邱順忠代付酒錢一萬元後，強
    拉葉田定福走至中原路大馬路上，邱順忠即獨自開車前去購買香菸再返回中原路
    上，來回約十幾分鐘，回來下車後警察就在中原路（即本院上訴卷第四八頁警繪
    現場圖所示「員警盤檢地點」）上，被告也在場等情，並經證人邱順忠於警局初
    詢及原審結證一致（見同上偵查卷第十九頁反面、第二十頁，原審卷第十三頁反
    面）。而被告因被毆，與邱順忠回到中原路上，曾打電話向警報案，此據其供明
    （見本院上訴卷第八七頁、上更一卷第六七頁）。依證人乙○○證稱「：他們吵
    架後，被告一度離開現場再回來砸鐵門，放火燒機車：」等語如前述，及證人即
    接獲通報，到中原路處理傷害案之警員朱榮隆證稱：「我到達之後，被告是在中
    原路上」（見原審卷第四六頁）等情，並參酌被告自陳其係從前開警繪現場圖標
    示有路燈處之小巷子（即本院上更一卷第六三頁拍攝之照片）往外走，再右轉中
    原路至員警盤檢處遇到警員，暨經本院會同警員朱榮隆與被告循上開路線，依「
    正常步筏」走完全程約須五分鐘左右（見本院上更一卷第五六頁勘驗筆錄），顯
    然被告係趁邱順忠前去買菸不在之空檔（約十幾分鐘），潛回二十三號現場砸鐵
    門，放火燒機車後，再返回中原路上巧遇前來查案之警員朱榮隆及買菸回來之邱
    順忠甚明。
四、證人朱榮隆及邱順忠固均證稱是在中原路上前揭盤檢處「盤問」被告時，因聽到
    有人喊發生火警或看到火光，才知道五十四巷二十三號前發生火災，並即前往火
    災現場等語。然查，證人邱順忠於警詢時證稱：「警方到達現場（即中原路盤檢
    處），約過五分鐘就聽到有人喊發生火災。」（見同上偵查卷第二０頁），於原
    審則證稱：「盤問約十餘分鐘左右，才發生火警」（見原審卷第十三頁反面）。
    證人朱榮隆於原審初稱：「還在盤查當中約十分鐘就發生火災」（見原審卷第三
    七頁），繼謂：「我到達之後被告是在中原路上，我到達之後約五到十分鐘，下
    面才有人喊發生火警。」（見原審卷第四六頁），在本院前審則證稱：「盤檢他
    （即被告）時還沒有看到火光，但一下子就看到火光」「我們當時開巡邏車，被
    告將我們攔下來告知我們他們被打的情形，我們說沒多久就看到火光了，當時我
    們有查被告他們五個人的前科資料，前後不到十分鐘」（見本院上訴卷第四五頁
    、第四六頁反面）等各語。關於警員朱榮隆在中原路上盤檢被告多久時間，才知
    道五十四巷二十三號前發生火警，依證人邱順忠及朱榮隆之說詞，約略係在五至
    十分鐘之間，證人朱榮隆甚至謂「一下子」「沒多久」等語。證人朱榮隆並證稱
    ：「盤檢沒有做資料，所以時間不清楚」等語（見本院上訴卷第四六頁反面），
    足見渠等所供述之時間，均只是個人主觀認知之不確定說詞而已。依火災現場距
    離中原路上之警員盤檢地點，依正常步筏走路約須五分鐘，可見兩地間有一段距
    離，證人朱榮隆復證稱：「（你盤檢的地方是否能夠看到火災現場？）有被房子
    擋到。」等語（見本院上訴卷第四五頁），並有本院赴現場拍攝之照片可參（見
    本院上更一卷第六四頁）。則證人朱榮隆、邱順忠在中原路上之盤檢處「看到火
    光」或「聽到有人喊失火」，顯然並非火災剛發生之時。依消防車出勤及到達現
    場之時間紀錄僅五分鐘（見原審卷第二七頁），則證人朱榮隆證稱其到達火災現
    場後，三到五分鐘後消防隊才到場云云（見本院上訴卷第四六頁反面），即根本
    不可能發生之事情。凡此，益見證人朱榮隆、邱順忠所證述之時間經過，均尚與
    事實有間。證人乙○○並就原審詢問其對證人朱榮隆之證詞有何意見時，陳稱：
    「他（即被告）是放完火才走的（即放火後再到中原路上）」等語不移（見原審
    卷第四五頁）。依此情形，被告於放火後，再折回中原路，適遇員警朱榮隆盤檢
    ，旋因聽到有人呼叫失火及見到火光，則在中原路上盤檢之員警發現有火災時，
    實際上火災應已發生數分鐘。則證人朱榮隆、邱順忠所證稱員警盤檢時，被告始
    終在場之情詞，自不足以推翻被告上開在民事庭之自白，及證人乙○○始終一致
    證稱係被告放火之證言，而得採為其有利事實之認定。被告執此作為非其縱火之
    辯解，並無足取。依本案發生之前因後果，被告係因與丙○○發生酒帳糾紛，不
    滿被店內人員圍毆，而挾怨放火洩恨，亦明。事證明確，被告犯行，堪以認定。
五、核上訴人所為，係犯刑法第一百七十五條第一項之放火燒燬住宅等以外之物罪。
    原審不察，遽為上訴人無罪之判決，尚有未洽。上訴意旨執以指摘，為有理由，
    應予撤銷改判。爰審酌上訴人僅因酒帳糾紛，即不顧他人安危憤而在深夜縱火燒
    燬機車等物，如非有人目賭並撲滅得宜，勢將引發不可預測的危險，而造成人身
    、財產莫大之危害，惡行非輕，及民事賠償已判決確定，有本院九十年度訴字第
    一一八號民事判決足考（見本院上更一卷第三六、三七頁）並其素行（見卷附之
    本院被告全國前案紀錄表）、犯後態度等一切情狀，處如主文第二項所示之刑。
    被告用以放火之打火機一個，並無證據證明係其所有，核與沒收之規定不符，自
    不得宣告沒收，附此敘明。
六、公訴意旨另以：被告丁○○於前揭時地，以前開方式放火燒燬現供人使用之住宅
    ，致該現有人住之十九、二十三號等住宅牆壁燒燬，致生公共危險，經鄰居發現
    後報警查獲始未釀成災害。因認被告另涉犯刑法第一百七十三條第一項、第三項
    之公共危險罪嫌。訊據被告否認有放火燒燬現供人使用之住宅之犯行，告訴人丙○○亦僅指訴被告係燒燬其機車。被告放火燒燬丙○○之輕機車、自行車及攤販
    架等物，固屬事實，然經檢視卷附照片，桃園縣中壢市○○路五十四巷十九、二
    十三號等住宅牆壁，固有因燒燬機車而燻黑之現象，但並無經放火燃燒之情形，
    自無證據足資證明被告有放火燒燬住宅之犯意及行為。因公訴人認此部分事實，
    與前揭起訴判罪部分，係一行為觸犯數罪名之想像競合犯，不另為無罪之諭知。
據上論斷，應依刑事訴訟法第三百六十九條前段、第三百六十四條、第二百九十九條
第一項前段、刑法第一百七十五條第一項，判決如主文。
本案經檢察官鄭龍照到庭執行職務。
中　　　華　　　民　　　國　　九十三　　年　　　五　　　月　　　七　　　日
                              臺灣高等法院刑事第十庭
                                  審判長法  官  溫　耀　源
                                        法  官  邱　同　印
                                        法  官  吳    　燦
右正本證明與原本無異。
如不服本判決，應於收受送達後十日內向本院提出上訴書狀，其未敘述上訴之理由者
並得於提起上訴後十日內向本院補提理由書（均須按他造當事人之人數附繕本）。
          　　　　　　　　　　　　　　　書記官  陳　靜　姿
中　　　華　　　民　　　國　　九十三　　年　　　五　　　月　　　七　　　日
附錄：本案論罪科刑法條全文
刑法第一百七十五條第一項
放火燒燬前二條以外之他人所有物，至生公共危險者，處一年以上、七年以下有期徒
刑。
